【裁判字號】    97,訴,505
【裁判日期】    970514
【裁判案由】    毒品危害防制條例
【裁判全文】
臺灣臺北地方法院刑事判決               97年度訴字第505號
    公  訴  人  臺灣臺北地方法院檢察署檢察官
    被      告  甲○○
    公設辯護人  本院公設辯護人沈芳萍
上列被告因違反毒品危害防制條例案件，經檢察官提起公訴（九
十七年度偵續字第八二號），本院判決如下：
    主  文
甲○○無罪。
    理  由
一、公訴意旨略以：被告甲○○明知甲基安非他命係毒品危害防
    制條例第二條第二項所規範之第二級毒品，未經許可，不得
    擅自販賣、意圖販賣而持有或轉讓，竟基於販賣營利之意圖
    ，於民國九十六年八月十日十四時許，在臺北縣新店市○○
    路○段二六六號前，將第二級毒品甲基安非他命四包，以每
    公克新臺幣（下同）二千五百元至三千元之代價，販售予乙
    ○○，嗣乙○○於同日十六時二十五分許，在臺北縣中和市
    ○○街與板南路交岔路口遭警方臨檢攔查，並於曾玉獻身上
    查獲第二級毒品甲基安非他命四包（毛重二點八七公克、淨
    重一點九五公克），因認被告涉犯毒品危害防制條例第四條
    第二項之販賣第二級毒品罪嫌云云。
二、按犯罪事實應依證據認定之，無證據不得認定犯罪事實，又
    不能證明被告犯罪或其行為不罰者，應諭知無罪之判決，刑
    事訴訟法第一百五十四條第二項、第三百零一條第一項分別
    定有明文。次按認定不利於被告之事實，須依積極證據，茍
    積極之證據本身存有瑕疵而不足為不利於被告事實之認定，
    即應為有利於被告之認定，更不必有何有利之證據，而此用
    以證明犯罪事實之證據，猶須於通常一般人均不至於有所懷
    疑，堪予確信其已臻真實者，始得據以為有罪之認定，倘其
    證明尚未達到此一程度，而有合理性之懷疑存在，致使無從
    為有罪之確信時，即應為無罪之判決，此有最高法院八十二
    年度臺上字第一六三號判決、七十六年臺上字第四九八六號
    、三十年上字第八一六號等判例意旨可資參照。
三、公訴人認被告涉犯販賣第二級毒品罪嫌，係以證人曾玉獻之
    證述、自證人曾玉獻身上扣得透明結晶四包經鑑驗結果確呈
    甲基安非他命陽性反應四包為其論據。訊據被告堅詞否認有
    販賣第二級毒品甲基安非他命予證人乙○○之犯行，辯稱：
    伊係與證人乙○○一人拿出五千元，合資向真實姓名年籍不
    詳、綽號「大頭」之人購買四公克之甲基安非他命，彼等係
    一起在臺北縣新店市○○路○段二六六號門口等「大頭」開
    車過來，然後二人一起上車與「大頭」交易毒品，再一人各
    拿二包甲基安非他命下車，並非由伊販賣甲基安非他命予證
    人曾玉獻等語。經查：
（一）按被告以外之人於審判外之言詞或書面陳述，除法律有規
      定者外，不得作為證據，刑事訴訟法第一百五十九條第一
      項定有明文；復按被告以外之人於偵查中向檢察官所為之
      陳述，除顯有不可信之情況者外，得為證據，同法第一百
      五十九條之一第二項亦有規定；另按被告以外之人於審判
      外之陳述，雖不符前四條之規定，而經當事人於審判程序
      同意作為證據，法院審酌該言詞陳述或書面陳述作成時之
      情況，認為適當者，亦得為證據；當事人、代理人或辯護
      人於法院調查證據時，知有第一百五十九條第一項不得為
      證據之情形，而未於言詞辯論終結前聲明異議者，視為有
      前項之同意；同法第一百五十九條之五規定甚明。本案據
      以認定事實之證據，除證人曾玉獻於偵查中向檢察官所為
      之陳述，業經具結且無顯不可信之情形存在，依刑事訴訟
      法第一百五十九條之一第二項規定，自具備證據能力；其
      餘之傳聞證據，因被告、辯護人及公訴人於本院言詞辯論
      終結前，均未對於證據能力聲明異議，視為同意上開證據
      具備證據能力；本院審酌該等言詞陳述或書面陳述作成之
      情況，相關陳述人均未曾主張非出於任意性或不正取供，
      足信作成時之情況，應無違法或不當情事，因而認為適當
      ，依刑事訴訟法第一百五十九條之五規定，該等言詞陳述
      或書面陳述，均具備證據能力而均得作為證據，合先敘明
      。
（二）證人曾玉獻於九十六年八月十日十六時二十五分許，在臺
      北縣中和市○○街與板南路交岔路口遭警方臨檢攔查，於
      其身上查獲疑似第二級毒品甲基安非他命之透明結晶四包
      （毛重二點八七公克），經送臺灣檢驗科技股份有限公司
      以酵素免疫分析法初步檢驗，再以氣相層析質譜儀法確認
      檢驗結果，判定該四包透明結晶呈甲基安非他命陽性反應
      ，驗餘毛重為二點八五五公克，此除據證人曾玉獻於本院
      審理時證述明確，並有臺灣檢驗科技股份有限公司於九十
      六年九月十七日出具之濫用藥物檢驗報告一紙在卷可證（
      見九十七年度偵續字第八二號卷第十二頁）。惟該四包甲
      基安非他命之來源，證人曾玉獻於本院審理時證稱：伊為
      警查獲之甲基安非他命，其中二包是向一個綽號叫「大頭
      」的人買的，另外被查獲的二小包，是伊另外向真實姓名
      年籍不詳自稱「林忠信」之男子購買的，均非向被告購買
      ；伊當初在警詢時會供稱甲基安非他命是向被告購買，係
      因為警察跟伊說若檢舉甲○○就不會移送伊，伊才會這麼
      說，「大頭」是被告的朋友，伊不知道「大頭」之真實身
      分，伊係於九十六年八月十日十四時三十分許，在被告位
      於臺北縣新店市○○路○段二六六號二樓住處之樓下、「
      大頭」之車子裡，與被告一起合資向「大頭」購買甲基安
      非他命，一人出五千元，各買二包；伊後來與被告間有一
      些衝突，因為被告向警察檢舉伊之表哥，使伊之表哥被警
      察逮捕，另外被告之妹婿也向警察舉報伊，使伊也被警察
      逮捕，所以伊在檢察官訊問時，就檢舉被告等語（見本院
      九十七年四月三十日審判筆錄）。是觀諸證人曾玉獻上開
      證述可知，其為警查獲之四包甲基安非他命，並非向被告
      所購得，其雖於九十六年八月十日為警查獲後詢問時、於
      九十七年三月六日檢察官訊問時，分別供稱及具結證稱被
      查獲之甲基安非他命係向被告購買，惟其業已表示係為求
      免遭警方移送、與被告間存有糾紛仇怨，始為前揭供述、
      證述，是證人曾玉獻於警詢、偵查中所為供詞，尚難認與
      事實相符；況且，證人曾玉獻於九十七年三月六日檢察官
      訊問前，業已具結擔保其證詞之真實性，於本院九十七年
      四月三十日審理時，公訴人業已告知證人曾玉獻於前揭檢
      察官訊問時具結後所為證述，與其於本院審理時所為證述
      有所歧異，恐涉犯偽證罪嫌，惟證人曾玉獻仍為系爭甲基
      安非他命非向被告購買之證述，是若非該甲基安非他命確
      非被告販售予證人曾玉獻，證人曾玉獻實無須甘冒偽證罪
      責之危險，而為不利於己之供述。此外，證人曾玉獻所證
      述與被告一起合資向「大頭」購買甲基安非他命之時間、
      地點、價格、數量，尚與被告所為辯解互核相符；從而，
      尚難以證人曾玉獻於警詢、檢察官訊問時所為供詞，即為
      對被告不利之認定。
（三）又證人曾玉獻另證稱：除了九十六年八月份這一次與被告
      合資購買甲基安非他命外，伊前於九十六年七月份在臺北
      縣中和市○○路亦與被告合資向「大頭」購買（甲基）安
      非他命，係伊之朋友說被告有門路，所以留被告之電話給
      伊，伊就與被告聯絡，後來伊就知道「大頭」係可以販售
      安非他命之人，才於九十六年八月份再與被告合資購買等
      語，是證人曾玉獻於九十六年八月十日，因知悉可向「大
      頭」購買（甲基）安非他命，心生購買（甲基）安非他命
      之意念，始聯絡被告而與被告一起合資購買（甲基）安非
      他命，是被告所參與證人乙○○於九十六年八月間購買甲
      基安非他命之實際情形，與起訴書所認被告以每公克二千
      五百元至三千元之價格，販售甲基安非他命予證人乙○○
      之基本事實，並不相同，被告是否另涉牙保禁藥之罪嫌，
      應由檢察官另行偵查，附此敘明。
（四）綜上各節，公訴人所提出之證據，尚有合理之懷疑，而無
      法證明被告有販賣第二級毒品甲基安非他命之犯行，此外
      ，復查無其他積極證據，足資證明被告確有上開公訴意旨
      所指訴之犯行，揆諸首揭規定及說明，既不能證明被告犯
      罪，即應為被告無罪判決之諭知，以免冤抑。
據上論斷，應依刑事訴訟法第三百零一條第一項，判決如主文。
本案經檢察官王志超到庭執行職務。
中    華    民    國    97    年    5     月    14    日
                      臺灣臺北地方法院刑事第一庭
                          審判長法  官  陳興邦
                                法  官  蘇嘉豐
                                法  官  劉素如
上正本證明與原本無異。
如不服本判決，應於判決送達後10日內向本院提出上訴狀 (應抄
附繕本)。
                                書記官  陳育君
中    華    民    國    97    年    5     月    14    日


司法院資訊處製作；財團法人民間司法改革基金會備份。
